臺灣臺北地方法院刑事裁定　　　　　　　　　　　　　九十一年度自緝字第五九號
　　自　訴　人　大正交通企業股份有限公司
　　代　表　人　夏雲婷　女　四.
　　代　理　人　李鴻賓　男　四.
　　被　　　告　甲○○　男　三.
右列被告因侵占案件，經自訴人提起自訴，本院裁定如左：
    主  文
自訴駁回。
    理  由
一、自訴意旨略以：被告甲○○於民國九十年八月二十九日，向自訴人大正交通企業
    股份有限公司承租車號ＥＺ─一二七號營業小客車一輛，雙方約定被告應將每日
    營業收入中新台幣（下同）六百五十元繳交自訴人做為租金，超過部分則屬被告
    之勞務報酬，歸其所有，每七日給付租金一次，詎被告自九十年九月十五日起即
    意圖為自己不法之所有，拒不繳納租金，亦不歸還上開營業小客車，將持有之上
    開營業小客車侵占入己，自訴人遂於九十年十月十五日以存證信函催告被告清償
    欠租，並終止上開租約請求返還上開營業小客車，惟被告仍置之不理，因認被告
    涉犯刑法第三百三十五條侵占罪嫌云云。
二、按法院或受命法官，得於第一次審判期日前，訊問自訴人、被告及蒐集或調查證
    據，於發見案件係民事或利用自訴程序恫嚇被告者，得曉諭自訴人撤回自訴；前
    項訊問不公開之；第一項訊問及調查結果，如認為案件有第二百五十二條至第二
    百五十四條之情形者，得以裁定駁回自訴，刑事訴訟法第三百二十六條第一項、
    第二項前段、第三項前段分別定有明文。又按犯罪事實，應依證據認定之，無證
    據不得推定其犯罪事實。所謂認定犯罪事實之證據，係指足以認定被告確有犯罪
    行為之積極證據而言（最高法院二十九年上字第三一０五號判例意旨參照），如
    未能發現相當證據，或證據不足以證明，自不能以推測或擬制之方法，為裁判基
    礎（最高法院四十年台上字第八六號判例意旨參照）。
三、自訴人認被告甲○○涉犯侵占罪嫌，係以被告向其承租上開營業小客車，未依約
    繳納租金，又不歸還車輛，並提出租賃合約書、存證信函、國民身分證、駕駛執
    照、本院臺北簡易庭九十年度北簡字第一九四四三號宣示判決筆錄等影本各一件
    及欠款明細表一件為證資為論據。訊據被告堅詞否認有何自訴人所指侵占犯行，
    辯稱：「伊因母親身體不佳，去台中哥哥家照顧母親，沒有時間，伊曾至南港路
    自訴人處找過自訴人，但已遷走，所以無法還錢，車子伊都放伊住處，自訴人已
    牽回去了。」等語。經查，自訴人提出之其與被告簽訂之租賃合約書、存證信函
    、國民身分證、駕駛執照、本院台北簡易庭九十年度北簡字第一九四四三號宣示
    判決筆錄及確定證明書等影本各一件及欠款明細表一件等證據，僅足證明被告向
    自訴人承租上開營業小客車，嗣積欠車租並未歸還上開營業小客車，尚不足以此
    即率認被告有將持有之上開營業小客車易為所有而予以侵占之犯行，自訴人代理
    人李鴻賓到庭供稱：「大正公司九十年十月淹水，九十年十一月二十五日搬家，
    但電話可以轉接到公司，門口也有貼單子，車子是九十年十二月五日我們司機在
    （臺北市）路上看到是我們協尋的車通報後扣到的，被告車租只繳到九十年九月
    十四日，目前被告共積欠五萬七千九百五十元，我曾與被告母親通過電話，他母
    親是生病沒錯，被告是否有侵占的意思我不知道，但我們既然通知被告解約，他
    就應該把車子還給我們，當初我也相信被告是暫時回台中，因為他母親生病，民
    事部分也確定了。」等語（詳本院九十一年十一月二十六日、十二月十七日訊問
    筆錄），自訴代理人李鴻賓亦供稱被告確曾為照顧母親至台中暫住相當時日，且
    自訴人尋獲上開營業小客車之地點在台北，若被告有將上開營業小客車侵占入己
    之意，何以仍將上開營業小客車置放在台北？況自訴人公司營業處本在臺北市○
    ○路○段八五號，因九十年九月底納莉颱風淹水（自訴人代理人誤為九十年十月
    ）無法營業，迄九十年十一月二十五日始另覓台北縣五股鄉○○路○段一六０號
    為營業處所，雖自訴人搬遷時在門口貼有遷移啟示，電話提供轉接功能，惟自九
    十年九月底淹水起至同年十一月二十五日自訴人遷移時止，尚有一月餘自訴人公
    司未正常營運，亦未在門口貼有遷移啟示及提供電話轉接功能，故被告辯稱其因
    母病暫回臺中，其間曾至自訴人公司處未看到貼有遷移告示，疏未與自訴人聯絡
    等情，尚與常情不悖，其所辯堪予採信；尚難因被告積欠車租又未主動歸還上開
    營業小客車即遽認被告有何自訴人所指侵占犯行，況自訴人向本院台北簡易庭請
    求被告及其連帶保證人莊秀鳳連帶給付五萬五千六百五十元及自九十年十一月三
    十日起至清償日止，按年息百分之五計算之法定遲延利息，業經本院臺北簡易庭
    九十年度北簡字第一九四四三號宣示判決筆錄及確定證明書影本各一件在卷可憑
    ，自訴人自可持之聲請強制執行，以實現其債權。此外，復查無其他積極證據，
    足資證明自訴人前述指訴確為真實，本件應純屬自訴人與被告間之民事糾葛，被
    告之犯罪嫌疑不足，而有刑事訴訟法第二百五十二條第十款情形，依照首揭說明
    ，自訴應予駁回。
據上論斷，應依刑事訴訟法第三百二十六條第三項、刑法第二百五十二條第十款，裁
定如主文。
中      華      民      國      九十一    年    十二    月     二十五   日
                                      臺灣臺北地方法院刑事第六庭
                                          法  官    黃  雅  芬
右正本證明與原本無異。
如不服本裁定，應於裁定送達後五日內，向本院提出抗告狀。
                                          書記官    楊  麗  娟
中      華      民      國      九十一    年    十二    月     三十     日
